【裁判字號】    98,消債更,46
【裁判日期】    980327
【裁判案由】    聲請更生程序
【裁判全文】
臺灣高雄地方法院民事裁定            98年度消債更字第46號
聲  請  人  甲○○
                        號
代  理  人  乙○○
上列當事人聲請消費者債務清理事件，本院裁定如下：
    主  文
債務人甲○○自中華民國九十八年三月二十七日下午四時起開始
更生程序。
命司法事務官進行本件更生程序。
    理  由
一、按法院開始更生程序之裁定，應載明其年、月、日、時，並
    即時發生效力；法院裁定開始更生或清算程序後，得命司法
    事務官進行更生或清算程序；消費者債務清理條例第16條第
    1 項前段及第45條第1 項定有明文。
二、本件債務人主張：伊因有不能清償情事，曾依「中華民國銀
    行公會會員辦理消費金融案件無擔保債務協商機制」（下稱
    無擔保協商）申請債務協商，經協商成立，約定自民國（下
    同）95年11月起，分108 期，年利率8 ％，每月則需繳納新
    台幣（下同）25,882元。聲請人有看似豐厚之薪資55,000元
    ，但聲請人配偶無業，又有三名子女需靠聲請人扶養，實際
    生活實屬拮据，常常入不敷出；然於96年7 月間，聲請人被
    公司減薪每月約10,000元，使得聲請人之經濟狀況更加雪上
    加霜，不得以僅得於同年8 月份毀諾，實係因其客觀上確有
    不可歸責之事由所致，希望藉更生程序解決龐大債務問題，
    早日脫離經濟之窘狀。又伊無擔保或無優先權之債務總額未
    逾1,200 萬元，復未經法院裁定開始清算程序或宣告破產，
    爰向本院聲請更生等語。
三、經查：
  (一)按債務人與金融機構協商成立者，不得聲請更生或清算。但
    因不可歸責於己之事由，致履行顯有重大困難者，不在此限
    ；本條例施行前，債務人依金融主管機關協調成立之中華民
    國銀行公會會員，辦理消費金融案件無擔保債務協商機制與
    金融機構成立之協商，準用前項之規定：消費者債務清理條
    例第151 條第5 、6 項定有明文。
  (二)債務人所主張之上開事實，業據提出無擔保債務協商資料、
    債權人清冊、財產狀況說明書、財團法人金融聯合徵信中心
    之金融機構債權人清冊、前置協商申請資料及退件通知函、
    戶籍謄本、聲請人及其受扶養人之95及96年所得清單及財政
    部高雄市國稅局財產歸屬資料清單、勞健保支出證明、聲請
    人薪資單、聲請人子女教育費用收據、美國安泰人壽保險單
    、水電費收據、電信費收據、土地及建物登記謄本等文書為
    證。本院復依職權向國泰世華商業銀行、聯邦商業銀行、安
    泰商業銀行、台灣土地銀行及永豐信用卡公司函查聲請人毀
    諾後還款狀態，並向華和工程股份有限公司函詢聲請人之96
    年迄今之薪資資料，皆均經函覆在卷。
  (三)查聲請人主張其毀諾之事由，係因聲請人於96年7 月起遭公
    司減薪約10,000元，然本院函詢聲請人雇主即華和工程股份
    有限公司，要求提供聲請人96年度迄今之薪資資料，核聲請
    人96年間薪資在37,000元至46,000元左右浮動，但落點平均
    分佈在40,000元左右，並無聲請人所稱之薪資變動之情事發
    生，聲請人之主張，實無理由；且就聲請人95、96年之所得
    清單觀，聲請人95年年收入為666,843 元，即月平均收入為
    55,570元，96年年收入為659,050 元，月平均收入為54,920
    元，顯無聲請人主張之情事發生。
  (四)然就聲請人之經濟狀況觀，聲請人之平均薪資為55,000元左
    右，倘扣除協商應納款項25,882元後，僅餘有29,118元，聲
    請人一家五口僅靠聲請人負擔家計，所餘之金額顯不足支應
    家用。又聲請人於毀諾後，除台灣土地銀行之款項正常繳納
    外，業與聯邦商業銀行、安泰商業銀行、台灣土地銀行及永
    豐信用卡公司達成還款協議並履約至今，僅有國泰世華銀行
    之積欠金額較鉅，聲請人未予之個別協商還款，可見聲請人
    係有心清償債務，非惡意脫免債務之輩。據此可見，聲請人
    之無擔保債務協商之還款條件容有過苛，理應給予適度調整
    之必要；又聲請人之還款態度尚稱積極，應非故意毀諾。綜
    上，本院以為本案應符「不可歸責於己之事由，致履行顯有
    重大困難者」之要件，故非不得聲請更生。
四、爰依上開所述，聲請人雖依消費者債務清理條例第151 條第
    6 項之規定，於本條例施行前已依金融主管機關協調成立之
    中華民國銀行公會會員，辦理消費金融案件無擔保債務協商
    機制與金融機構成立之協商；惟因聲請人有同條第5 項但書
    規定之「因不可歸責於己之事由，致履行顯有重大困難者」
    ，依法自應准許其聲請更生程序。此外，復查無債務人有消
    費者債務清理條例第6 條第3 項、第8 條或第46條各款所定
    駁回更生聲請之事由存在，則債務人聲請更生，應屬有據；
    並依上開規定命司法事務官進行本件更生程序，爰裁定如主
    文。
中    華    民    國    98    年    3     月    27    日
                  臺灣高雄地方法院鳳山分庭
                          法  官  何悅芳
上為正本係照原本作成。
本件不得抗告。
本裁定已於98年3 月27日下午4 時公告。
中    華    民    國    98    年    3     月    27    日
                          書記官  洪嘉慧


司法院資訊處製作；財團法人民間司法改革基金會備份。
